【裁判字號】    94,上訴,1756
【裁判日期】    950309
【裁判案由】    偽造文書等
【裁判全文】
臺灣高等法院刑事判決                94年度上訴字第1756號
上  訴  人  臺灣臺北地方法院檢察署檢察官
上  訴  人
即  被  告  乙○○
被      告  甲  ○
共      同
選任辯護人  戴嘉慧律師
上列上訴人因被告偽造文書等案件，不服臺灣臺北地方法院93年
度易字第1238號， 中華民國94年5月12日第一審判決（起訴案號
： 臺灣臺北地方法院檢察署92年度偵字第16182號、93年度偵字
第15047號），提起上訴，本院判決如下：
    主  文
原判決關於乙○○部分撤銷。
乙○○連續竊盜，處有期徒刑月，如易科罰金以佰元折算壹
日；又連續意圖為自己不法之所有，而侵占自己持有他人之物，
處有期徒刑月，如易科罰金，以佰元折算壹日。應執行有期
徒刑伍月，如易科罰金以佰元折算壹日。
其他上訴駁回。
    犯罪事實
一、甲○與乙○○為夫妻，乙○○因甲○曾在丙○○之夫沈永安
    所開設之鐵工廠任職而與丙○○結識。甲○為殘障人士，具
    有經銷台北銀行股份有限公司（現更名為台北富邦商業銀行
    股份有限公司，下簡稱台北銀行）所發行電腦型公益彩券（
    下簡稱公益彩券）之資格，丙○○乃與甲○、乙○○合夥經
    營彩券行，由丙○○出資及負責經營，丙○○因而於民國九
    十年十二月十日，以甲○之名義向台北縣政府申請設立「甲○商行」，取得台北縣政府核發之營利事業登記證（北縣商
    聯甲字第Ｏ九Ｏ一五六八Ｏ─一號）；並於同年月十七日，
    以「甲○商行」名義，與台北銀行簽訂「公益彩券乙類經銷
    商約定書」，取得台北銀行發給之公益彩券乙類經銷商之經
    銷證後，復以甲○商行之名義在台北銀行開立帳號四三○─
    一○二─○六一二二○號活期存款帳戶（下簡稱「甲○商行
    帳戶」），並存入款項作為預購彩券銷售額度之用，並自九
    十一年一月十七日起，在台北縣新店市○○路○段三五號一
    樓丙○○所有之房屋以「甲○商行」名義經營銷售公益彩券
    ，所有帳目及營收概由丙○○處理及收取，惟甲○得於每銷
    售一張公益彩券所得利潤新台幣（下同）四元中，抽取一元
    充為佣金；而上開「甲○商行」帳戶之存摺、印鑑章（包括
    「甲○商行」及「甲○」印鑑章）均在丙○○之保管中，非
    經丙○○同意不得取用。詎乙○○竟基於意圖為自己不法所
    有之概括犯意，自九十一年十一月四日起至同年十二月三十
    一日止，利用丙○○於如附表一所示之時間，每次交付乙○○二十萬元，並委託乙○○代為存入「甲○商行」帳戶作為
    預購彩券銷售額度之機會，未依約將丙○○先後交付之二十
    萬元足額存入，均僅存入足以補足該帳戶之存款達二十萬元
    之金額，而將如附表一「未存款金額」欄所示之款項，共計
    三十三萬七千一百元，予以侵占入己。九十一年十一月間，
    乙○○另基於意圖為自己不法所有之概括犯意，趁丙○○均
    將上開「甲○商行」帳戶之存摺、印鑑章（大小章）置於甲○商行內，而其因幫忙販賣彩券得以在彩券行進出之機會，
    未經丙○○同意，連續多次私下竊取「甲○商行」名義之存
    摺、印鑑章（大小章）得手後，在如附表二所示之時間，連
    續蓋用「甲○商行」、「甲○」印章於取款憑條上，並各填
    寫如附表二所示之金額，填製提款憑條至台北銀行景美分行
    領取存款共計十七萬八千元花用。嗣於九十二年二月間，經
    丙○○發覺有異而向台北銀行查詢，始知上情。
二、案經丙○○訴由臺灣臺北地方法院檢察署檢察官偵查起訴。
    理  由
壹、程序部分
一、被告乙○○連續竊盜之犯罪事實業已起訴
    按「犯罪事實已否起訴，以起訴書所記載之犯罪事實為準，
    不以所引法條為依據。」最高法院九十三年度台上字第三四
    Ｏ一號判決採同一見解。經查：本件檢察官起訴書第二頁第
    第十三行記載：「詎甲○及乙○○竟復共同基於意圖為自己
    不法所有之概括犯意聯絡，於九十一年十一月間，在臺北縣
    新店市○○路○段三十五號一樓之『甲○商行』，渠等二人
    擅自取走由丙○○所保管『甲○商行』之上開存款存摺及印
    章」等語，將刑法第三百二十條第一項竊盜罪之構成要件「
    意圖為自己不法之所有，而擅自取走由丙○○所保管『甲○
    商行』之存摺及印章」之事實予以記載，僅係「證據並所犯
    法條」漏未記載「刑法第三百二十條第一項」，揆諸前揭說
    明，起訴書既已記載被告甲○、乙○○二人共同竊盜之事實
    ，應認為檢察官業已起訴被告甲○、乙○○二人共同竊盜之
    事實，被告乙○○上訴意旨指摘起訴書未經起訴竊盜事實云
    云，尚有誤會。
二、告訴人丙○○於偵查中之指訴不得作為證據
    檢察官起訴書證據清單雖以「被害人丙○○之指訴」作為被
    告犯罪事實之證據，惟按刑事訴訟法第一百五十九條第一項
    規定：「被告以外之人於審判外之言詞或書面陳述，除法律
    有規定者外，不得作為證據。」經查：告訴人丙○○於九十
    二年五月九日提出於臺灣臺北地方法院檢察署之「告訴狀」
    、九十二年八月二十二日之「補充告訴理由狀」、九十二年
    九月二日之「補充告訴理由狀(二)」、九十二年七月一日於台
    北縣政府警察局新店分局刑事組之「警詢筆錄」等二份書面
    陳述，均係被告以外之人於審判外之陳述，依刑事訴訟法第
    一百五十九條第一項之規定，不得作為證據。
三、證人黃泓翔的個人判斷意見不得作為證據
    按「證人之個人意見或推測之詞，除以實際經驗為基礎者外
    ，不得作為證據」，刑事訴訟法第一百六十條定有明文。經
    查：證人黃泓翔於原審審理時證述：「我與訴外人黃子榮合
    夥賣冰品，向告訴人承租其所開立之彩券行前面騎樓之店面
    ，租了約一個多月，我『認為彩券行老闆應該是告訴人』，
    因為晚上均是告訴人在結帳」等語（見原審卷第三宗第二一
    一頁反面、第二一二頁），其中「我認為彩券行老闆應該是
    告訴人」一語，係證人黃泓翔自己判斷之供述，性質上屬於
    意見供述而非事實供述，依法自不得作為證據。
四、證人李秀蓮之傳聞陳述不得作為證據
  １、按「犯罪事實應憑有證據能力之證據認定之；證人以聞自
      原始證人在審判外之陳述作為內容之陳述，純屬傳聞之詞
      ，其既未親自聞見或經歷其所陳述之事實，法院縱令於審
      判期日對其訊問，或由被告對其詰問，亦無從擔保其陳述
      內容之真實性，應認證人之傳聞證言不具證據能力，不得
      以之作為認定犯罪事實之依據。」最高法院九十五年度台
      上字第五一五號判決採同一見解。經查：證人李秀蓮於原
      審審理時詰證稱：「我記得我們閒聊時，丙○○『告知我
      』他向甲○借人頭去開彩券行。」等語（原審卷第二宗第
      第六十六頁反面），係證人李秀蓮聽聞告訴人丙○○於審
      判外之言詞陳述，揆諸前揭說明，該證人之傳聞證言，並
      不具證據能力，自不得以之作為認定犯罪事實之依據。
  ２、證人丁○○到本院經檢察官詰問時證稱：「乙○○告訴我
      他是老闆，說店是他開的」云云（本院卷第一五六頁），
      係證人以聞自乙○○在審判外之陳述作為內容之陳述，純
      屬傳聞之詞，不具證據能力。
貳、實體部分
甲、乙○○有罪部分：
一、訊據被告乙○○矢口否認有何侵占、竊盜犯行，辯稱：被告
    與甲○是夫妻關係，「甲○商行」係甲○向丙○○租用台北
    市○○市○○路二段三五號一樓房屋而開設，平日由被告經
    營；丙○○因在甲○商行旁經營洗衣店，而被告或因上班或
    接送小孩而有時無法在彩券行內看顧，遂以每月一萬五千元
    之代價僱用丙○○在彩券行內幫忙；彩券行經營初期即九十
    一年五月前，丙○○因見甲○與台北銀行簽約長達五年，欲
    向甲○借用資格自行經營彩券行，且丙○○手中可動用現金
    眾多，便多次主動墊款予甲○商行作為預購彩券額度之款項
    ，惟被告均以每日銷售彩券所得以現金歸還丙○○，亦未允
    諾借牌之事，又被告為求節省手續費，亦將每日彩券營收交
    由丙○○存入其富邦銀行帳戶內，再轉入甲○商行帳戶；惟
    自九十一年六月二十五日起，被告即陸續由自己存、匯款以
    預購彩券；另自證人朱正欣、塗春蘭、郭美桂、李秀蓮之證
    詞，可知被告平日即在彩券行內販賣彩券，另被告亦親自參
    與彩券經銷商的訓練課程，且彩券行內之營業稅、電話費均
    由被告繳交，可知彩券行確係由甲○開設、被告經營，而非
    丙○○，被告自有權利使用甲○商行帳戶之存摺及印鑑章，
    並得自由處分帳戶內款項；九十二年一月十七日丙○○將甲○商行之鐵門拉下，不讓被告進入，被告與甲○為求將販賣
    彩券之電腦取出，繼續經營，始答應被告之要求另行給付五
    萬八千元，惟該五萬八千元與彩券銷售餘額無涉；另丙○○
    前後指訴容有不一，不足採信，而證人李秀蓮、沈慧玲雖曾
    為有利於丙○○之證詞，惟渠等證詞均容有矛盾之處，並與
    丙○○所述不盡相符，不足為有利於丙○○之認定。又被告
    並未收到附表一所示之金額，被告並無侵占附表一所示之金
    額等語。足徵本案之爭點在於：(一)「甲○商行」是丙○○獨
    資開設經營？抑或由甲○自行出資經營？甚或係丙○○與甲○、乙○○三人合夥經營的？；(二)被告乙○○有無侵占如附
    表一所示之款項？(三)被告乙○○有無竊取丙○○所持有「甲○商行」及「甲○」之存摺及印鑑章？(四)被告乙○○有無偽
    造取款憑條？(五)被告有無詐欺台北銀行款項？經查：
  (一)、被告甲○、乙○○與告訴人丙○○係合夥經營「甲○商行
      」，並非告訴人丙○○獨資經營，亦非被告甲○、乙○○
      自行獨立開設
  １、告訴人丙○○與被告甲○、乙○○合夥經營「甲○商行」
      之事實，業據證人即被害人丙○○於本院經檢察官及辯護
      人交互詰問後證稱：「甲○原先是在我先生所開的鐵工廠
      上班，我先認識甲○，再認識他太太乙○○。我原先在開
      洗衣店，洗衣店旁邊尚有一家店面，台北市政府公告說要
      販賣彩券，我先生就說店面有空可以試試看，就想到甲○
      ，知道他有殘障手冊，就想說要『合夥』或是『借證』，
      後來以甲○名義申請，被抽中了。因為是以甲○的名義，
      只要是有關彩券行的事項都要甲○出面，不需要甲○出面
      的就不要他出面，尚未與甲○商量好利潤的分擔」等語（
      本院卷第一七七頁），足徵告訴人丙○○有意與甲○、乙○○夫婦合夥從事彩券的販賣，僅係事先尚未商量利潤如
      何分配而已！
  ２、至於如何分配利潤，證人丙○○於本院詰證稱：「因為剛
      開始經營很好，我先生有講到紅利，甲○就說乙○○在人
      壽保險公司上班，希望有業績，要向他太太買保險一百萬
      元，他的殘障手冊就讓給我們用，我先生當時就很爽快的
      同意，我們誤以為一百萬元的保險，是二、三萬元的保費
      ，後來乙○○說，是一百萬元的保費，雙方認知差距太大
      而未達成協議，後來我有向乙○○保了儲蓄險，協議說彩
      券賣一張可以賺四元，甲○抽一元，我抽三元，我的保費
      就保五十萬元。紅利的分配就是這樣約定的，兌獎部分只
      要一千元以下的，都可以讓客人兌獎，我們每張就可以抽
      二元，我就與甲○各分一半，分紅就分這二種。營業所用
      資金、生財器具是由我提供。因為我不認識電腦公司，乙○○有認識裝電腦的，乙○○找丁○○，所以電腦部分是
      我請乙○○處理，錢究竟是我直接交給關，還是我先交給
      乙○○再由方轉交給關，時間久了我已忘記了。甲○都到
      鐵工廠上班，不會出現在店裡，只要是台北市銀行來抽查
      時，我會打電話給甲○，先到店裡來，他就會出現在店裡
      。乙○○是做保險的，他的時間很自由，時而出現時而不
      在，因為社區是他在處理的，所以他會時而在店時而不在
      ，乙○○也會要社區的人到店裡來繳保費，只要我賣得多
      他們就分得多。剛開始生意很好，乙○○有時也會來幫忙
      。」等語（本院卷第一七八頁至第一七九），益徵甲○商
      行確實是由丙○○與甲○、乙○○合夥經營（即丙○○出
      資，甲○提供名義申請），由丙○○提供台北縣新店市○○路○段三五號一樓房屋及相關的生財器具等，開始時並
      未協議如何分配利潤，嗣後達成「彩券賣一張賺四元，甲○抽一元，丙○○抽三元，兌獎部分只要一千元以下的，
      都可以讓客人兌獎，甲○商行每張就可以抽二元，丙○○
      與甲○各分一半」之協議，甲○於需要配合時才出現，乙○○有空就去甲○商行協助處理至明。
  ３、此外，尚有「甲○商行」帳戶之交易明細，丙○○申請開
      立之台北銀行景美分行帳戶（帳號：000000000
      000號，戶名：丙○○，下簡稱告訴人台北銀行帳戶）
      及告訴人於富邦商業銀行所開立之帳戶（帳號00000
      0000000號，戶名：丙○○，下簡稱告訴人富邦銀
      行帳戶）交易明細相互比對，可知自九十一年一月十七日
      起至九十一年七月二日止，自丙○○台北銀行帳戶語音轉
      出或自富邦銀行帳戶匯款入「甲○商行」帳戶之次數，共
      計四十四次，合計金額為一千二百四十一萬元，復有「甲○商行」帳戶存摺、丙○○台北銀行帳戶存摺、富邦商業
      銀行客戶存提記錄單等件在卷可稽（見本院卷第一宗第一
      一六至一四○頁、本院卷第二宗第八至十二頁），足以證
      明丙○○確實有提供資金之事實至明，惟「甲○商行」究
      係丙○○獨資開設或係與甲○夫妻合夥經營，尚必須依其
      他證據以證明之，不能僅因丙○○匯入高達一千多萬元之
      款項至甲○商行帳戶，即逕而推論「甲○商行」是丙○○
      獨立經營。
  ４、被告乙○○雖辯稱：丙○○所匯入之款項，係丙○○為求
      向甲○借牌經營而用以示好之墊款，且被告乙○○事後均
      以每日彩券營收餘額加以返還云云，惟查：此為丙○○所
      否認，而被告亦迄未能提出返還告訴人所匯入之匯款時，
      告訴人簽收之字據或其他證據以資證明，已難採信。又比
      較告訴人所為之匯款數額及現金存款至告訴人台北銀行帳
      戶、富邦銀行帳戶之款項，除九十一年十一月外，其餘各
      月份之現金存款均未高於告訴人所為之「墊款」等情，為
      被告所自陳，再觀諸被告所製作之對照表（見本院卷三第
      二○○頁），九十一年一、二月，告訴人之匯款超出「甲○商行」所收款項達七十七萬元，九十一年三月超出幾近
      三十八萬元，九十一年四月至十月各月間亦至少有二、三
      十萬元之差距，九十一年八月甚或高達九十五萬元，設告
      訴人之匯款確實如被告所稱「墊款」，則告訴人在每月之
      墊款均未能回收，且差距款項並非小額之情況下，仍不計
      利息損失及無法回收之風險持續墊款，實與常情不符，是
      被告辯稱告訴人匯入甲○商行之款項為墊款云云，自不可
      採。
  ５、再者，告訴人丙○○表示在彩券行經營的前階段，其係委
      由其小姑即證人沈慧玲由大眾銀行新生分行將款項匯入告
      訴人台北銀行帳戶等情，核與證人沈慧玲證述：「我與丙○○是上下樓之鄰居，我在銀行上班，丙○○會將彩券行
      之現金收入交給我，由我自大眾銀行新生分行匯入丙○○
      台北銀行帳戶中」等語相符（見原審卷第二宗第七二頁）
      ，參以丙○○台北銀行帳戶自九十一年一月十八日起至九
      十一年二月二十六日止，確有多筆以沈慧玲名義匯入之款
      項，再與丙○○所提出之銷售明細表相互比對（見本院卷
      三第八三頁），以沈慧玲名義所匯入告訴人台北銀行帳戶
      之金額，其上註明「二月八日、「二月九日」、「二月十
      日」、「二月十一日」、「二月十二日」等筆之「存現（
      即現金存入）」款項，確與此些日子實收金額相符，足認
      該些日子之彩券銷售餘額確由丙○○所收取，並存入丙○○帳戶中，惟此僅能證明此等日子是由丙○○收取，尚無
      從據此推論「甲○商行」一定是丙○○獨資所經營。被告
      乙○○雖又辯稱：上開存入丙○○台北銀行帳戶、富邦銀
      行帳戶之款項，即係伊返還丙○○墊款之證明云云，惟查
      ：此與證人沈慧玲所述不符，況且，彩券每日既均有營收
      ，被告乙○○復稱款項係循環動用，則被告乙○○將每日
      彩券營收直接存入甲○商行帳戶即可，何須先由丙○○墊
      款後再返還丙○○，使款項流向複雜化？其所辯違情理，
      不足採信。
  ６、被告乙○○另辯稱：透過丙○○帳戶存入因手續費較低，
      得以節省手續費云云，惟查：丙○○自其富邦銀行帳戶匯
      款至甲○商行帳戶，每筆款項須扣款十八元，與一般利用
      自動提款機以金融卡轉帳並無不同，此參上開富邦商業銀
      行客戶存提記錄單可明，則被告乙○○辯稱：得以節省手
      續費云云，顯非事實，自不可採；況被告乙○○與甲○若
      為求節省手續費，自可另行在台北銀行開立另一帳戶，而
      為款項流通之用，實不須將彩券營收交付予丙○○，而存
      入富邦銀行帳戶中，再將款項轉進甲○商行帳戶，而徒受
      每筆十八元之手續費損失，丙○○更無理由代被告及甲○
      承受手續費損失。
  ７、再者，丙○○之台北銀行帳戶，與甲○商行之帳戶，設有
      語音轉帳功能，此為被告所不否認，丙○○亦均利用語音
      轉帳功能，自其台北銀行帳戶，轉帳至甲○商行帳戶，同
      理，運用語音轉帳功能，亦得將甲○商行帳戶之款項轉至
      丙○○台北銀行帳戶，若甲○商行確係由甲○獨資設立、
      被告乙○○經營，被告乙○○豈會在甲○商行帳戶與他人
      之帳戶間設定語音轉帳功能，而導致毋須存摺、印鑑或提
      款卡，即可輕易將甲○商行帳戶之款項轉至另一帳戶之結
      果？是以被告乙○○辯稱：「甲○商行」係甲○與其獨資
      經營云云，亦非事實，難以採信。
  ８、另丙○○於九十二年一月十七日結束甲○商行之營業後，
      彩券行之電腦裡尚存資金五萬八千二百元，而證人即台北
      銀行委託發行樂透彩之樂彩股份有限公司（下簡稱樂彩公
      司）業務員朱正欣，因被告及甲○之要求前往搬遷經營彩
      券行所需之投注機、列表機等機器時，丙○○要求甲○必
      須支付五萬八千元，始得將電腦搬離，故甲○即應丙○○
      所求，給付五萬八千元，其中五萬元以票號ＡＹ0000
      000號支票一紙給付等情，業據丙○○陳述明確，並有
      收據一紙在卷可憑（見偵查卷第一二八頁），觀諸收據上
      內容記載：「退還投注機內金額伍萬捌仟元正。現金捌仟
      元正，支票伍萬元正一張、票號ＡＹ0000000號」
      ，可見甲○為求搬離機器自行在他址經營，確退還丙○○
      投注機內之金額五萬八千元，惟此僅能解釋為甲○、乙○○與丙○○解散合夥後之清算程序，尚難據此而推論「甲○商行」是由何人獨資經營。被告乙○○復又辯稱：甲○
      所退還之五萬八千元係丙○○拒不返還投注機等設備，伊
      與甲○迫於無奈始得依丙○○要求給付五萬八千元，此與
      投注金無涉云云，惟被告乙○○前揭辯稱與上開收據上記
      載不相符合，亦難採信。再者，為經營彩券行，丙○○尚
      因此購買一台電腦，於拆夥時由其所保留，被告乙○○對
      此點並未爭執，益證彩券行經營之初，相關之設備亦均由
      丙○○出資購買，丙○○藉此而與甲○、乙○○合夥經營
      「甲○商行」，是以被告乙○○辯稱：丙○○僅係受僱人
      之辯解，自難採信。
  ９、證人李秀蓮於原審審理時證稱：「（問：何時在甲○商行
      工作，到何時為止？）大概三、四年前，我記得我九月初
      去上班。因為那時彩券行尚未開張，而彩券行在洗衣店的
      隔壁，丙○○表示哪邊忙，就在哪邊幫忙。我工作大約一
      年」、「（問：到底有無在彩券行幫忙？）有。時間大約
      有八個月以上」、「（問：做帳何人作？）丙○○」、「
      （問：何人點錢？）丙○○」、「（問：有無看到甲○或
      是乙○○來彩券行賣彩券或是做帳？）他們有幫忙賣彩券
      ，但是從沒有點錢，也沒有做帳。」、「（問：賣到九點
      以後，何人來點收錢、帶走現金？）丙○○」、「（問：
      甲○、乙○○有無來算過錢？）無」等語（見原審卷第二
      宗第六三至六八頁），惟此僅能證明丙○○有經營彩券行
      之事實，並無法否定丙○○與甲○、乙○○合夥經營「甲○商行」之事實。
  10、另證人即樂彩公司業務代表岳國威於原審審理時證稱：「
      我受台北銀行委託，會至各投注站作每個月的例行查核拜
      訪，我到位於台北縣新店市○○路○段三五號一樓甲○商
      行拜訪時，大部分是丙○○在現場，需要見到經銷商，或
      是宣導事項需要簽名時，甲○會在場」等語（見原審卷第
      一宗第五七頁）；「（問：舊址時，有無看到乙○○？）
      很少（後改稱）沒什麼印象」等語（見原審卷第一宗第五
      七頁）。如甲○、乙○○夫婦沒有與丙○○合夥經營「甲○商行」，甲○為何會在宣導事項要簽名時即會出現？又
      證人即另一名樂彩公司業務代表即證人朱正欣亦證述：「
      我至甲○商行多半係見到丙○○；大部分時間，我見到丙○○，少部份見到被告乙○○，每次丙○○都在，大部分
      是丙○○在操作機器。」（見原審卷第一宗第六一頁反面
      、第六二頁、第六三頁反面），此一證言，僅能證明證人
      「大部分時間看到丙○○，少部分時間看到乙○○」而已
      ，至於甲○、乙○○與丙○○內部是何關係，尚無從外表
      的關係而推論甲○、乙○○與丙○○內部關係如何。
  11、至於證人沈慧玲證稱：「九十二年初農曆過年期間，丙○○全家出國，我幫忙丙○○照顧彩券行生意」等語（見原
      審卷第二宗第七二頁反面），而被告乙○○對於證人沈慧
      玲確有於九十二年二月農曆過年期間至甲○商行幫忙一節
      並不否認，並表示證人沈慧玲於春節缺彩券紙張期間，與
      證人朱正欣發生言語衝突致遭停止紙張五天」等語（見本
      院卷第三宗第四、五頁），惟此僅能證明「甲○商行」的
      合夥人丙○○，請沈慧玲代為幫忙，惟尚難據此而推論「
      甲○商行」必定係丙○○獨資經營。
  12、被告乙○○確實有至彩券行並操作投注機具，業經證人朱
      正欣、塗秀蘭等人供證屬實如前，另證人張韻屏於原審證
      稱曾見被告乙○○在賣彩券等語，且營業稅、電話費以甲○名義繳納，被告乙○○、甲○、丙○○三人均參與經銷
      商訓練課程，益徵甲○、乙○○與丙○○確實有合夥關係
      ，否則乙○○何需前往「甲○商行」幫忙？丙○○又何須
      前往參與經銷商之訓練？
  13、被告乙○○雖辯稱：九十二年一月七日之十五萬五千元，
      九十二年一月十日十七萬元係伊親為之匯款云云，然查：
      證人即富邦商業銀行之業務員謝佳宏於原審證稱：「我常
      至甲○商行為身為銀行ＶＩＰ客戶之丙○○為外收之匯款
      服務，亦幫忙填寫存款、匯款單據，一開始匯款人均填丙○○姓名，九十二年一月七日、同年一月十日之匯款委託
      書亦係由其應丙○○要求而親自填載，因丙○○害怕台北
      銀行會查帳，故要求伊填寫甲○為匯款人之證述（見原審
      卷第三宗第二一四至二一六頁），核與丙○○所稱上開二
      日之匯款係由伊交由證人謝佳宏存入等語相符，且丙○○
      亦持有上開二日之匯款委託書證明聯，並於原審審理時當
      庭提出（影本見本院卷第三宗第一一八、一一九頁），是
      以被告乙○○上開辯解，顯不實在。被告乙○○嗣後辯稱
      ：九十二年一月七日之十五萬五千元，係被告交付現金予
      告訴人云云，又與其前所述係由其親自前往匯款之供詞相
      互矛盾。從而，縱使九十一年六月二十五日起，有由被告
      乙○○至銀行存款或係由其帳戶匯款入甲○商行帳戶，亦
      無從否定丙○○與甲○、乙○○有合夥經營「甲○商行」
      之關係。
  14、證人丁○○到本院詰證稱：「91年間乙○○有與我聯絡，
      他打電話說要購買電腦，彩券行要用電腦。螢幕是他自己
      買的，主機、軟體部分是我負責，軟體就是幫乙○○尋找
      測試。共花了二萬四千元左右，是向乙○○拿的。是因為
      他們不大會使用電腦，所以我過去彩券行去教他們使用軟
      體及故障之修理，前後共去多次。告訴人及乙○○不會使
      用電腦。電腦的費用錢的來源我不知道，是乙○○拿給我
      的。」等語（本院卷第一五五頁至第一五六頁），足徵乙○○曾向丁○○買電腦，是乙○○付的錢，但丁○○並不
      知道付電腦的費用是何人的，且因乙○○、丙○○二人不
      熟悉電腦操作，丁○○曾到「甲○商行」教乙○○、丙○○二人操作電腦，惟此僅能證明丁○○有電腦至「甲○商
      行」，至於「甲○商行」內部究竟是什麼關係，丁○○並
      不清楚，是以尚難以丁○○之證言而推論「甲○商行」是
      何人所經營。
  15、至於中華電信股份有限公司臺灣北區電信分公司文山營業
      處九四年七月十一日文服務字第九四ＣＯ六ＯＯＯ四二號
      函稱「本公司裝設ＡＤＳＬ之接線、設定等裝置費用，係
      由ＡＤＳＬ附掛之市內電話月租費帳單中收取，非由工程
      人員到府收取。」（本院卷第五七頁），僅能證明費用之
      收取方式，尚無從證明乙○○與丙○○之內部是何關係，
      故尚難據此而為有利被告乙○○之認定。
  16、另關於「甲○商行」之彩券預購額度於九十一年三月十一
      日申請變更為五十萬元（至三月十四日即變更為五十萬元
      ）（原審卷第一宗第一二四頁九十一年三月十四日彩券預
      購之記錄），及於九十一年九月十二日再申請變更為二十
      萬元（至九月十四日即變更為二十萬元）（原審卷第三宗
      第二三頁交易日期九十一年九月十四日彩券預購之記錄）
      ，上開變更之申請表格，除申請人簽章欄位為被告甲○
      字跡外，餘均為被告乙○○之字跡，有公益彩券乙類經銷
      商資料變更申請表附卷（本院卷第一Ｏ三頁）可稽，此一
      事實，固能證明「甲○商行」是以甲○之名義申請，申請
      變更額度時，當然由甲○、乙○○出名申請，「甲○商行
      」係由丙○○出資與甲○、丙○○合夥經營，已如前述，
      是以尚難以甲○、乙○○出名申請變更預購額度申請表格
      之外部事實而否定丙○○與甲○、乙○○之內部關係。
  17、甲○確實服務於告訴人丙○○丈夫開設之工廠，乙○○每
      月向告訴人丙○○領取甲○之薪水之事實，業經被告乙○○提出甲○薪資簽收單影本十三張附卷（本院卷第一Ｏ五
      至一一七頁），甲○既係受僱於告訴人乙○○之丈夫所開
      設之工廠，且「甲○商行」所在之房屋又是告訴人丙○○
      所有，是以被告乙○○辯稱：「甲○商行」係甲○與乙○○獨資經營云云，顯非事實，自不足採。
  18、被告乙○○辯稱：「甲○商行」係甲○向丙○○租用台北
      市○○市○○路二段三五號一樓房屋而開設云云，惟並未
      提出租賃契約以實其說，自難採信。
  19、綜上各節，被告乙○○所辯各節及有關款項之收取、轉帳
      等等，均無從否定丙○○出資與甲○、乙○○合夥共同經
      營「甲○商行」之事實。
  (二)、關於被告乙○○侵占附表一所示金額之爭執
  １、如前所述，「甲○商行」係丙○○出資，由甲○提供名義
      而合夥設立。如附表一所示之十筆匯款，丙○○指稱係被
      告乙○○所存，為被告乙○○所不爭執，另丙○○於偵查
      中陳述：「係乙○○將其存摺拿走」（見偵查卷第三八頁
      ）；「（二十萬元的保證金為何是以乙○○名義去存？）
      因乙○○是保險業務員，我們經營約一年，我信任她才每
      次給她二十萬去存款，但她只存進去差額」、「（存摺是
      你保管，怎不知她只有存差額？）是在第三本（應為第四
      本之誤）存摺遺失後我無法刷存摺才不知道此情形（見偵
      查卷第一八三頁）；於審理中陳稱：「（問：你發現存摺
      遺失是何時？）這段期間時間比較後面了，我比較信任他
      們，甲○跟我是鄰居，且他在我公司上班，等到我覺得很
      久沒到銀行刷簿子，沒看多少錢，乙○○說沒有關係，錢
      都有存入，額度絕對夠的，但太久沒有刷簿子，我覺得不
      踏實，我當時有存疑是否乙○○拿走，但我不敢下定論，
      但後來她一直拖延，我才知道簿子在她身上。」（見原審
      卷第三宗第六八頁）、存摺遺失的那段時間，怕錢不夠二
      十萬元，所以我就存二十萬元，而且存摺不在身邊，如果
      不一次存二十萬元，會不知道交給多少錢，所以每次給二
      十萬元（見原審卷三宗第七○、七一頁），並無把印鑑章
      交給被告去辦事等語（見原審卷第三宗第一五九頁反面）
      明確。另被告乙○○曾於偵查中自陳：「依照台北銀行規
      定戶頭均需保持二十萬元的存款」（見偵查卷第一一八頁
      ），參以丙○○自彩券行開立以來所為之匯款，絕大多數
      均在二十萬元以上，此見「甲○商行」帳戶明細即可得知
      ；而「甲○商行」第三本存摺之交易日期係自九十一年七
      月九日起至九十一年十月九日止，而遺失補發之第五本存
      摺交易日期係自九十一年十二月二十六日開始，則丙○○
      所述被告乙○○存入如附表一所示之十筆款項時，甲○商
      行之存摺已遺失一節，亦符合真實，而甲○商行帳戶內，
      既然必須維持二十萬元之最低存款額度，以作為預購彩券
      額度之用，則丙○○為免款項有所不足，且為日後計算核
      對方便，故每次均存入二十萬元之陳述，核與事實相符，
      自可採信。
  ２、此外，尚有原審向台北銀行函調之甲○商行帳戶之「存款
      明細帳」（見原審卷第一宗第一六○至一九八頁）在卷可
      憑。被告雖抗辯告訴人主張每次交付二十萬元予被告云云
      ，並無任何證據可資佐證，惟認定被告有罪之證據並不以
      直接證據為限，本院綜合前開論述及卷附資料可知，迄雙
      方合夥期間前期，均不曾見被告乙○○有何大筆資料存入
      （以甲○名義），而何以突自後期被告等有匯入大筆款項
      之紀錄，此堪認係因被告乙○○獲取告訴人信任及台北銀
      行查緝日嚴，故告訴人丙○○改以交款予被告後復欲以甲○名義存款，自難以無被告簽收即予以否定告訴人主張，
      是告訴人指訴伊在如附表一所示之時間，各交付二十萬元
      予被告，而被告未全數存入，將如附表一所示之未存款金
      額侵占入己之事實，自堪信為真實。被告乙○○否認侵占
      犯行，自難採信。
  (三)、關於被告乙○○連續竊盜之事實
  １、按刑法第三百二十條之竊盜罪，係侵害財產監督權之罪，
      是以共有人竊取在他人持有中之共有動產者，應成立竊盜
      罪，有最高法院二十五年五月十二日刑庭會議決議可資參
      照。
  ２、經查：「甲○商行」帳戶之第一、二、五本存摺，均在丙○○持有中，此業據丙○○分別於原審九十三年十二月十
      七日、九十四年一月十九日審理庭時當庭提出，並經原審
      將存摺影印復以印鑑蓋用印文後附卷（見原審卷第四宗第
      二一至三五頁），雖被告乙○○辯稱平日將存摺置放於彩
      券行內，後因丙○○不讓被告乙○○與甲○進入，存摺印
      鑑始在丙○○持有中云云，惟查：此為丙○○所否認，況
      且，「甲○商行」帳戶第三本存摺（明細起迄日為九十一
      年七月九日至九十一年十月九日）係在被告乙○○持有中
      ，為被告乙○○所自承，並於原審九十三年十二月十七日
      審理庭時庭呈，是若被告乙○○所言為真，則何以上開第
      三本存摺未一併在丙○○持有中？又被告乙○○供稱當初
      「甲○商行」帳戶之印鑑刻了二副相同的，一副在其持有
      中云云，並於九十四年一月十九日審理庭時當庭提出，惟
      查，被告乙○○曾於九十二年一月二十九日至台北銀行辦
      理「甲○商行」帳戶印鑑變更，此有原審向台北銀行函調
      之台北銀行印鑑掛失止付及更換新印鑑申請書附卷可證（
      見本院卷第二宗第一○二頁），另被告乙○○並供稱現在
      「甲○商行」所使用之印鑑，與原留印鑑相符（見原審卷
      第六九頁），則被告乙○○手中既持有「甲○商行」原留
      印鑑，實無變更印鑑之必要，故被告乙○○上開所述已與
      常情有違；再者，一般銀行帳戶印鑑原則上應只有一副，
      被告乙○○辯稱刻了二副相同印鑑，已非常態，且不同之
      印鑑，即使刻印者為同一人、刻印時間近似，亦難完全相
      同；被告乙○○於原審所當庭提出之印鑑，經原審將印鑑
      印文與「甲○商行」帳戶存摺上留存之印鑑印文當庭勘驗
      比對結果，並不相符，此見原審九十四年一月十九日審理
      筆錄即明（見原審卷第二宗第七○頁），可見被告上開所
      辯實不可採，「甲○商行」帳戶之印鑑，實際上並未在被
      告乙○○保管中至明。
  ３、「甲○商行」雖係甲○前往台北銀行所開設，惟被告甲○
      既已將「甲○商行」之存摺及大、小印鑑章交由丙○○保
      管、使用，即處於丙○○監督權之下，被告乙○○基於共
      同販賣彩券得以在彩券行進出之機會，未經丙○○同意，
      私下意圖為自己不法之所有而竊取「甲○商行」名義之存
      摺、印鑑章（大小章）之行為，揆諸前揭說明，仍屬於竊
      盜罪至明。被告乙○○辯稱：其取得「甲○商行」之存摺
      、印鑑章係屬於自己之財物，非他人之財物，並不構成竊
      盜罪云云（本院卷第三八頁），就侵害丙○○之監督部分
      並未論及，尚有未合。
  (四)、被告乙○○侵占、竊盜罪證明確，犯行堪以認定，應依法
      論科。
二、核被告乙○○所為，係犯刑法第三百三十五條第一項侵占罪
    、刑法第三百二十條第一項之竊盜罪。被告乙○○先後多次
    侵占、竊盜之犯行，時間均緊接，所犯係構成要件均相同之
    罪名，均顯係基於概括犯意反覆為之，均為連續犯，均應依
    刑法第五十六條規定，各以侵占罪、竊盜罪論以一罪，並加
    重其刑。
三、原判決以被告乙○○侵占、竊盜事證明確，對被告乙○○予
    以論科，固非無見，惟查：
  (一)、起訴書業已記載被告甲○、乙○○二人共同竊盜之事實，
      應認檢察官業已起訴被告甲○、乙○○二人共犯竊盜罪，
      已如前述，詎原判決書第十四頁第十五行記載：「公訴人
      雖未就被告所犯竊盜罪部分提起公訴，然上開部分之犯罪
      事實，與前揭論罪科刑之詐欺取財罪部分，有牽連犯之裁
      判上一罪關係，已如前述，是自為起訴效力所及，本院自
      應就此部分一併加以審理裁判」，自有未合。
  (二)、原判決書第一頁事實欄第五行認定「丙○○與甲○、乙○○合意合夥經營彩券行」，詎理由欄第七頁第十四行又記
      載「益徵甲○商行確係由告訴人丙○○所出資開立」，事
      實之認定與理由之說明，前後矛盾。
  (三)、按刑事訴訟法第一百五十九條第一項規定：「被告以外之
      人於審判外之言詞或書面陳述，除法律有規定者外，不得
      作為證據」；同法第一百五十九條之一第二項規定：「被
      告以外之人於偵查中向檢察官所為之陳述，除顯有不可信
      之情況者外，得為證據。」；同法第一百五十九條之二規
      定：「被告以外之人於檢察事務官、司法警察官或司法警
      察調查中所為之陳述，與審判中不符時，其先前之陳述具
      有較可信之特別情況，且為證明犯罪事實存否所必要者，
      得為證據。」原判決採取告訴人丙○○於警詢時之陳述（
      原判決書第九頁第一行）、於偵查中經檢察事務官詢問之
      陳述（原判決書第十二頁第十五行、偵查卷第三八頁）、
      證人李秀蓮於檢察事務官調查中之陳述（偵查卷第八十七
      頁），為論處上訴人之犯罪依據之一（原判決書第九頁第
      三行）。但並未說明前揭告訴人、證人於審判外之陳述，
      究竟如何符合同法第一百五十九條之二之例外規定而有證
      據能力之理由，即有判決不備理由之違法（最高法院九十
      五年度台上字第五一一號判決採同一見解）。
  (四)、按證人之個人意見或推測之詞，除以實際經驗為基礎者外
      ，不得作為證據，刑事訴訟法第一百六十條定有明文。經
      查：證人黃泓翔於原審審理時證述：「我與訴外人黃子榮
      合夥賣冰品，向告訴人承租其所開立之彩券行前面騎樓之
      店面，租了約一個多月，我『認為彩券行老闆應該是告訴
      人』，因為晚上均是告訴人在結帳」等語（見原審卷第三
      宗第二一一頁反面、第二一二頁），其中「我認為彩券行
      老闆應該是告訴人」一語，係證人黃泓翔自己判斷之供述
      ，性質上屬於意見供述而非事實供述，依法自不得作為證
      據，原判決逕行採用據為被告乙○○有罪判決之證據，自
      有未合。
  (五)、證人李秀蓮於原審審理時詰證稱：「我記得我們閒聊時，
      丙○○『告知我』他向甲○借人頭去開彩券行。」等語（
      原審卷第二宗第第六十六頁反面），係證人李秀蓮聽聞告
      訴人丙○○於審判外之傳聞陳述，並不具證據能力，自不
      得以之作為認定犯罪事實之依據，原判決逕行採為判決之
      依據，尚有未合。
  (六)、按除有正當理由者外，詰問證人不得詰問「假設性事項之
      事實」，刑事訴訟法第一百六十六條之七第二項第五款定
      有明文，檢察官覆主詰問證人李秀蓮時，詰問「（問：『
      如果』乙○○和丙○○同時在場，你如何稱呼丙○○？）
      老闆娘。」（原審卷第二宗第六十六頁），係就假設性事
      項予以詰問，於法有違。原判決逕採為被告論罪科刑之依
      據（原判決書第八頁第二十四行至第二十五行），自有未
      合。
  (七)、原判決誤認被告乙○○有行使偽造私文書以詐欺取財之犯
      行（詳如後述），亦有未合。
四、上訴人即被告乙○○上訴，否認侵占、竊盜犯行而指摘原判
    決不當，為無理由，惟原判決既有前揭瑕疵而無可維持，自
    應由本院將原判決關於乙○○侵占、竊盜部分予以撤銷改判
    。爰審酌被告乙○○明知「甲○商行」為丙○○與甲○、乙○○合夥經營，丙○○出資，甲○、乙○○則提供「甲○」
    名義開設「甲○商行」，被告乙○○利用丙○○對其之信賴
    ，將丙○○所交付之款項部分侵占入己，並竊取丙○○所監
    督保管之「甲○商行」帳戶存摺及大、小印鑑章，於丙○○
    表達和解之誠意後，仍未利用機會尋求丙○○原諒，犯後態
    度不佳，兼衡其品行、智識程度、犯罪手段、犯罪所生之危
    害等一切情狀，各量處有期徒刑參月，並均諭知易科罰金之
    折算標準，且定其應執行之刑示懲。
五、不另為無罪之諭知
    被告丙○○被訴詐欺取財部分
  １、公訴意旨略以：被告乙○○與被告甲○共同基於意圖為自
      己不法所有之概括犯意聯絡，於九十一年十一月間，在臺
      北縣新店市○○路○段三十五號一樓之「甲○商行」，渠
      等二人擅自取走由丙○○所保管「甲○商行」之上開存款
      存摺及印章，並由乙○○於如附表二所列時間，連續五次
      持向台北銀行景美分行，向不知情之行員提領該帳戶內如
      附表二所載之金額，致該銀行行員陷於錯誤，而將上開帳
      戶內為丙○○所有之存款交付乙○○收領，共計十七萬八
      千元。嗣於九十二年二月間，經丙○○發覺有異而向台北
      銀行查詢，始悉上情。因認被告乙○○與甲○共犯有刑法
      第三百三十九條第一項之詐欺取財罪嫌。
  ２、訊據被告乙○○堅決否認有何詐欺取財之犯行，辯稱：我
      用我們「甲○高行」名義的存摺，領回我們夫婦自己的錢
      ，並無詐欺可言等語（本院卷第三九頁）。
  ３、按「刑法詐欺取財罪之成立，以意圖為自己或第三人不法
      之所有，以詐術使人將本人或第三人之物交付為要件；而
      所謂以詐術使人交付，必須被害人因其詐術而陷於錯誤，
      或利用被害人之錯誤而行詐，苟其所用之方法，不能認為
      詐術，亦不致使被害人發生錯誤，即無詐欺之可言。」最
      高法院八十二年度台上字第三五三二號判決採同一見解，
      即詐欺取財罪，係以行為人有不法所有之意圖及施用詐術
      使人陷於錯誤而交付財物為構成要件，是本件被告乙○○
      是否成立詐欺罪，應以其有無不法所有之意圖及是否施用
      詐術使人陷於錯誤而交付財物為斷。經查：本件被告乙○○係被告甲○之妻，甲○以「甲○商行」名義向台北銀行
      開立帳號四三Ｏ─Ｏ二Ｏ六─二二Ｏ號活期人存款帳戶，
      被告乙○○經被告甲○同意處理其資金，被告乙○○持台
      北銀行「甲○商行」名義之帳戶，向台北銀行提領款項，
      台北銀行判斷應否給付之關鍵在於存摺及印章是否正確，
      至於帳戶之資金究竟是何人所有，並非銀行決定是否給付
      款項之因素，是以被告乙○○持「甲○商行」存摺及「甲○」之印章前往台北銀行領取該帳戶內之款項，台北銀行
      並無因而陷於錯誤之可言，況被告乙○○於附表二所示之
      時間即「九十一年十一月二十七日」之前即已存進一些金
      錢，已如前述，是以被告乙○○領取附表示二所示之金錢
      ，亦難認有「為自己不法所有之意圖」可言，是以被告乙○○所為，尚與刑法第三百三十九條第一項詐欺取財罪之
      構成要件有間。
六、不合一審判之部分（被告乙○○有無行使偽造私文書罪）
  １、檢察官起訴犯罪事實記載如下：「乙○○取得『甲○商行
      』之存摺及印章後，於如附表二所列時間，連續五次持向
      台北銀行景美分行，向不知情之行員提領該帳戶內如附表
      二所載之金額，致該銀行行員陷於錯誤，而將上開帳戶內
      為丙○○所有之存款交付乙○○收領，共計十七萬八千元
      。嗣於九十二年二月間，經丙○○發覺有異而向台北銀行
      查詢，始悉上情。」檢察官起訴書就「乙○○蓋用印鑑章
      於取款憑條上，並各填寫如附表二所示之金額，填製提款
      憑條至台北銀行景美分行行使，足以生損害於何人」之事
      實，均未記載，且起訴書「證據並所犯法條」亦無有關「
      行使偽造私文書之刑法第二百十六條、第二百十條」之記
      載，是以應認檢察官就被告乙○○有無「偽造取款憑條及
      行使之犯罪事實」並無起訴。
  ２、按「法院不得就未經起訴之犯罪審判，刑事訴訟法第二百
      六十八條定有明文。犯罪事實是否已起訴，應以檢察官起
      訴書犯罪事實欄記載為準，苟起訴書犯罪事實欄未記載之
      犯罪事實，不得認為已起訴，除與起訴論罪部分有單純一
      罪或裁判上一罪之關係，為起訴效力所及，應併予審判者
      外，未經起訴之犯罪事實不得予以審判，否則，即有未受
      請求之事項予以判決之違法。」最高法院九十三年度台上
      字第四六三五號判決採同一見解。本院就被告乙○○有無
      偽造取款憑條並進而行使之行為，可否加以審判，端視其
      與已經起訴之竊盜犯行有無牽連犯裁判上一罪之關係而定
      。
  ３、按「刑法第二百十條之偽造私文書罪，以無制作權人而捏
      造他人名義制作該文書為構成要件」最高法院三十一年上
      字第二一二四號著有判例。經查：被告甲○之資金財務處
      理均交由其妻乙○○處理，業經被告甲○陳述明確在卷（
      本院卷第三八頁），是以被告乙○○製作「甲○商行」、
      「甲○」名義之提款憑條，並非「無製作權人」所為之行
      為，核與前揭偽造文書罪之構成要件尚屬有間，尚難認被
      告乙○○犯有行使偽造私文書罪，檢察官起訴書亦不認被
      告乙○○、甲○犯有行使偽造私文書罪，與前揭起訴之竊
      盜犯行，並無牽連犯裁判上一罪之關係，既未起訴，且非
      起訴效力所及，本院自不得合一審判，併此敘明。
乙、被告甲○無罪部分
一、公訴意旨另以：被告甲○與乙○○為夫妻，渠二人均因甲○
    曾在丙○○之夫沈永安所開設之鐵工廠任職而與丙○○認識
    ；並均明知甲○已將其為殘障人士，具有經銷台北銀行所發
    行電腦型公益彩券之資格借與丙○○使用，而由丙○○於九
    十年十二月十日，以甲○之名義向台北縣政府申請設立「甲○商行」，取得台北縣政府核發之營利事業登記證；並於同
    年月十七日，以「甲○商行」名義，與台北銀行簽訂公益彩
    券乙類經銷商約定書，取得台北銀行發給之公益彩券乙類經
    銷商之經銷證後，復以「甲○商行」之名義在台北銀行開立
    000000000000號活期存款帳戶，作為預購彩券
    銷售額度之用，而由丙○○自九十一年二月間起，在臺北縣
    新店市○○路○段三十五號一樓之址房屋以「甲○商行」名
    義經營銷售公益彩券，每銷售一張公益彩券所得利潤四元，
    由甲○抽取一元充為佣金，惟該「甲○商行」實際上為丙○○所出資經營。詎甲○與乙○○竟共同基於意圖為自己不法
    所有之概括犯意聯絡，自同年十一月四日起，共同利用丙○○於如附表一所示之時間，每次交與乙○○二十萬元，並委
    託乙○○代為存入「甲○商行」在台北銀行所開立之000
    000000000號活期帳戶作為預購彩券銷售額度之機
    會，未依約將丙○○先後交付之二十萬元均足額存入，均僅
    存入足以補足該帳戶之存款達二十萬元之金額，而與甲○共
    同將如附表一所載未存入該銀行帳戶之款項侵占入己，迄至
    同年十二月二十四日止，共同侵占丙○○所交付之款項，共
    計三十三萬七千一百元。甲○與乙○○復均明知丙○○以「
    甲○商行」名義，在台北銀行景美分行所開立之00000
    0000000號活期存款帳戶，該帳戶之存款存摺及印章
    雖屬於甲○所有，而該帳戶內之存款則為丙○○所有。詎甲○及乙○○竟復共同基於意圖為自己不法所有之概括犯意聯
    絡，於九十一年十一月間，在臺北縣新店市○○路○段三十
    五號一樓之「甲○商行」，渠等二人擅自取走由丙○○所保
    管「甲○商行」之上開存款存摺及印章，並由乙○○於如附
    表二所列時間，連續五次持向台北銀行景美分行，向不知情
    之行員提領該帳戶內如附表二所載之金額，致該銀行行員陷
    於錯誤，而將上開帳戶內為丙○○所有之存款交付乙○○收
    領，共計十七萬八千元。嗣於九十二年二月間，經丙○○發
    覺有異而向台北銀行查詢，始悉上情。因認被告甲○犯有刑
    法第三百三十五條第一項、甲○與乙○○二人涉犯刑法第三
    百三十九條第一項之詐欺取財罪嫌。渠二人就侵占、詐欺取
    財二罪具有犯意之聯絡、行為之分擔，均為共同正犯。又被
    告甲○多次侵占及渠二人多次詐欺取財犯行，均時間緊接，
    所犯構成要件相同，顯均係基於概括犯意為之，請均論以連
    續犯，並依法加重其刑。又被告二人所犯侵占及詐欺取財二
    罪間，犯意各別，行為互殊，請分論併罰。
二、訊據被告甲○堅決否認有何檢察官所指之犯行，辯稱：甲○
    商行為伊所開設，伊不知道乙○○有侵占、竊盜之犯行等語
三、公訴人認被告甲○與乙○○共同涉犯詐欺取財罪、侵占罪，
    無非以：(一)告訴人之指訴；(二)乙○○之供述；(三)證人岳國威
    、朱正欽之證述；(四)甲○商行帳戶存摺；(五)丙○○台北銀行
    景美分行帳戶存摺、乙○○台北銀行景美分行帳戶存摺、台
    北銀行存摺對帳單等情為其主要論據。
四、按犯罪事實應依證據認定之，無證據不得推定犯罪事實，又
    不能證明被告犯罪或其行為不罰者，應諭知無罪之判決，刑
    事訴訟法第一百五十四條第二項、第三百零一條第一項分別
    定有明文。次按認定不利於被告之事實，須依積極證據，茍
    積極之證據本身存有瑕疵而不足為不利於被告事實之認定，
    即應為有利於被告之認定，更不必有何有利之證據，而此用
    以證明犯罪事實之證據，猶須於通常一般人均不至於有所懷
    疑，堪予確信其已臻真實者，始得據以為有罪之認定，倘其
    證明尚未達到此一程度，而有合理性之懷疑存在，致使無從
    為有罪之確信時，即應為無罪之判決，此有最高法院八十二
    年度臺上字第一六三號判決、七十六年臺上字第四九八六號
    、三十年上字第八一六號等判例意旨可資參照。經查：
  (一)、告訴人丙○○在如附表一所示之時間，每次將二十萬元交
      付乙○○委託其存入甲○商行帳戶，惟乙○○僅存入如附
      表一所示之存款金額，而將剩餘款項侵占入己；另如附表
      二所示之五筆款項，亦由乙○○親自填寫取款條前往銀行
      取款等情，前已論敘甚明。而乙○○曾於偵查時供稱：「
      資金從頭到尾都是我來處理，甲○並不知情」（見偵查卷
      第一一八頁）；而告訴人迭於偵查、審理時表示甲○商行
      之存摺係乙○○取走，伊因信任乙○○，始每次將二十萬
      元交給乙○○委託其存入甲○商行帳戶，詎料乙○○並未
      全數存入甲○商行帳戶內等語，亦如前述；又告訴人另於
      原審審理時陳述：伊所開立之洗衣店曾有金錢遺失的情形
      ，嗣後甲○很誠實，當著伊及伊先生的面承認係乙○○拿
      走的，甲○並表示不再到伊先生所開立之鐵工廠工作，並
      會督促乙○○不要再到彩券行去，並允諾會將乙○○拿走
      的錢返還，請伊繼續依原有模式經營彩券行，但乙○○非
      常強勢，仍堅持要到彩券行來，甲○就陪著乙○○至彩券
      行，並看著乙○○不要進彩券行的櫃台；甲○在當時很尊
      重伊，亦沒有進伊的櫃台和碰電腦等語（見原審卷第三宗
      第七五、七六頁）。由上可知，告訴人認定竊取存摺者，
      係乙○○個人之不法行為，且告訴人係將二十萬元交給乙○○，而非甲○；又甲○雖係乙○○之配偶，惟對於乙○○之不當行為，並不表認同，亦無證據可證其亦有參與；
      又至台北銀行取款，係乙○○一人所為，乙○○復稱所有
      資金之處理甲○均不知情，從而，尚難認定乙○○所為犯
      行，甲○亦有參與。
  (二)、公訴人所舉其餘證據，僅得以證明乙○○有侵占、竊盜等
      犯行，惟亦無法證明甲○與乙○○有上開犯行之犯意聯絡
      及行為分擔。
  (三)、此外，復查無其他積極證據，足資證明甲○有與乙○○共
      犯竊盜、侵占等犯行，揆諸首揭規定及說明，即應為甲○
      無罪之諭知，用期適法。
  (四)、檢察官上訴意旨略以：
  １、同案被告乙○○和甲○為夫妻關係親密至此，且該彩券行
      又是借用甲○之名義為之，甲○並對該彩券行之業務十分
      投入知悉，且原審判決事實欄又認定丙○○、甲○及乙○○三人是合夥經營彩券行，而夫妻又是事實上合夥關係，
      則甲○和乙○○既有事業上及事實上合夥關係，豈有其妻
      乙○○一人獨為本案犯行而私下瞞著其夫甲○可能？
  ２、起訴書所載之犯罪事實，業據丙○○指訴甚詳，可堪採信
      無訛。而甲○與乙○○既然均明知丙○○以「甲○商行」
      名義，在台北銀行景美分行所開立之000000000
      000號活期存款帳戶，且該帳戶之存款存摺及印章為甲○所有，僅係丙○○借用，而該帳戶內之存款為丙○○所
      有，此亦據原審判決是認（請參原審事實欄），則又如何
      可能由乙○○在無甲○合意或幫助下一人犯下本案罪行，
      原審判決之事實推理及經驗法則引用，均有可議之處。
  ３、另有起訴書附表所示之證據據可憑。原審判決對明顯之客
      觀證據，未予以應有之重視及適用，又缺證據與證據關連
      性連貫後認定事實之基礎經驗，竟以可議之經驗判斷，認
      定被告甲○無罪，其判決容有違誤之處。
  (五)、惟查：
  １、按「犯罪事實之認定，應憑證據，如未能發現相當證據，
      或證據不足以證明被告犯罪時，自不能以推測或擬制之方
      法，以為裁判之基礎。又檢察官就被告犯罪事實，應負舉
      證責任，並指出證明之方法。因此檢察官對於起訴之犯罪
      事實，應負提出證據及說服之實質舉證責任。倘其所提出
      之證據，不足為被告有罪之積極證明，或其指出之證明方
      法，無從說服法院以形成被告有罪之心證，基於證據裁判
      主義及無罪推定之原則，自應為被告無罪判決之諭知。」
      最高法院九十四年度台上字第六八九五號判決採同一見解
      。經查：甲○與乙○○為夫妻，就本件「甲○商行」之經
      營，固可認有事實上合夥關係，惟被告甲○究有無參與其
      妻乙○○之本案犯行，仍應依證據認定之，然檢察官對於
      被告甲○如何與乙○○有犯意聯絡與行為分擔，並未指出
      證明之方法，以說服法院，殊難僅因被告甲○與乙○○有
      夫妻關係，即逕而推論被告一定與乙○○有共犯關係。
  ２、檢察官上訴意旨稱：「起訴書所載之犯罪事實，業據丙○○指訴甚詳」，惟查：「告訴人之告訴，係以使被告受刑
      事訴追為目的，是其陳述是否與事實相符，仍應調查其他
      證據以資審認。」最高法院五十二年台上字第一三ＯＯ號
      著有判例。告訴人雖有上開指訴，惟就被告甲○如何與乙○○有犯意聯絡與行為分擔，並未指出證明之方法，無從
      證明被告甲○與被告乙○○共同犯罪。
  ３、按「刑事訴訟法第一百六十一條已於民國九十一年二月八
      日修正公布，其第一項規定：檢察官就被告犯罪事實，應
      負舉證責任，並指出證明之方法。因此，檢察官對於起訴
      之犯罪事實，應負提出證據及說服之實質舉證責任。倘其
      所提出之證據，不足為被告有罪之積極證明，或其指出證
      明之方法，無從說服法院以形成被告有罪之心證，基於無
      罪推定之原則，自應為被告無罪判決之諭知。」最高法院
      九十二年度年台上字第一二八號著有判例。檢察官上訴意
      旨稱：「另有起訴書附表所示之證據據可憑」，惟查：本
      件原審審判時，修正之刑事訴訟法關於舉證責任之規定，
      已經公布施行，檢察官起訴書證據清單所列證據，均不足
      以證明被告甲○就被告乙○○之犯行有犯意與行為分擔，
      業已詳如前述，檢察官提起本件上訴，並未再提出適合於
      證明犯罪事實之積極證據，並說明其證據方法與待證事實
      之關係，本院仍無從獲得有罪之心證，是以檢察官對被告
      甲○之上訴，為無理由，應予駁回。
據上論斷，應依刑事訴訟法第三百六十八條、第三百六十九條第
一項前段、第三百六十四條、第二百九十九條第一項前段、第三
百零一條第一項，刑法第五十六條、第三百二十條第一項、第三
百三十五條第一項、第五十五條、第四十一條第一項前段、第五
十一條第五款，罰金罰鍰提高標準第一條前段、第二條，判決如
主文。
本案經檢察官黃東焄到庭執行職務。
中    華    民    國    95    年    3     月    9     日
                  刑事第一庭    審判長法  官  蔡  長  溪
                                      法  官  陳  春  秋
                                      法  官  林  俊  益
以上正本證明與原本無異。
檢察官對於偽造文書部分如不服本判決，應於收受送達後十日內
向本院提出上訴書狀，其未敘述上訴之理由者並得於提起上訴後
十日內向本院補提理由書（均須按他造當事人之人數附繕本）。
被告不得上訴。
                                      書記官  廖  月  女
中    華    民    國    95    年    3     月    10    日
附錄：本案論罪科刑法條全文
中華民國刑法第320條
意圖為自己或第三人不法之所有，而竊取他人之動產者，為竊盜
罪，處5年以下有期徒刑、拘役或500元以下罰金。
中華民國刑法第335條
意圖為自己或第三人不法之所有，而侵占自己持有他人之物者，
處 5 年以下有期徒刑、拘役或科或併科 1 千元以下罰金。
附表一
┌──┬─────┬────────┬────────┬────────┐
│編號│ 交款時間 │    交款金額    │   存款金額     │   未存款金額   │
│    │          │（新台幣，單位：│                │                │
│    │          │  元）          │                │                │
├──┼─────┼────────┼────────┼────────┤
│ 一 │ 91.11.04 │  200,000       │  148,500       │    51,500      │
├──┼─────┼────────┼────────┼────────┤
│ 二 │ 91.11.08 │  200,000       │  165,000       │    35,000      │
├──┼─────┼────────┼────────┼────────┤
│ 三 │ 91.11.12 │  200,000       │  143,000       │    57,000      │
├──┼─────┼────────┼────────┼────────┤
│ 四 │ 91.11.15 │  200,000       │  171,000       │    29,000      │
├──┼─────┼────────┼────────┼────────┤
│ 五 │ 91.11.22 │  200,000       │  158,000       │    42,000      │
├──┼─────┼────────┼────────┼────────┤
│ 六 │ 91.12.10 │  200,000       │  186,700       │    13,300      │
├──┼─────┼────────┼────────┼────────┤
│ 七 │ 91.12.16 │  200,000       │  157,000       │    43,000      │
├──┼─────┼────────┼────────┼────────┤
│ 八 │ 91.12.20 │  200,000       │  186,000       │    14,000      │
├──┼─────┼────────┼────────┼────────┤
│ 九 │ 91.12.24 │  200,000       │  172,700       │    27,300      │
├──┼─────┼────────┼────────┼────────┤
│ 十 │ 91.12.31 │  200,000       │  175,000       │    25,000      │
└──┴─────┴────────┴────────┴────────┘
附表二
┌──┬─────┬────────┐
│編號│ 提款時間 │ 提款金額       │
│    │          │（新台幣，單位：│
│    │          │  元）          │
│    │          │                │
├──┼─────┼────────┤
│ 一 │ 91.11.27 │   50,000       │
├──┼─────┼────────┤
│ 二 │ 91.12.03 │   50,000       │
├──┼─────┼────────┤
│ 三 │ 91.12.12 │   22,000       │
├──┼─────┼────────┤
│ 四 │ 91.12.19 │   36,000       │
├──┼─────┼────────┤
│ 五 │ 91.12.25 │   20,000       │
└──┴─────┴────────┘


司法院資訊處製作；財團法人民間司法改革基金會備份。
